【裁判字號】    98,上訴,301
【裁判日期】    980430
【裁判案由】    違反毒品危害防制條例
【裁判全文】
臺灣高等法院高雄分院刑事判決         98年度上訴字第300號
                                     98年度上訴字第301號
上  訴  人  臺灣高雄地方法院檢察署檢察官
上  訴  人
即  被  告  甲○○
                    現
選任辯護人  陳旻沂律師
            張堯鈞律師
上列上訴人因被告違反毒品危害防制條例案件，不服臺灣高雄地
方法院97年度訴字第1200號、98年年度訴字第3 號中華民國98年
1月20 日第一審判決（起訴案號：臺灣高雄地方法院檢察署97年
度偵字第17112 號；追加起訴案號：同署97年度蒞追字第31號）
，提起上訴，本院判決如下：
     主  文
上訴駁回。
     事  實
一、甲○○明知海洛因為毒品危害防制條例所規定之第一級毒品
    ，未經許可不得販賣、持有，竟向姓名、年籍不詳，綽號『
    阿彬』之成年男子取得海洛因後，竟基於販賣第一級毒品而
    營利之犯意，以其所有之搭配門號0000000000號之行動電話
    1 支（其內門號0000000000號SIM 卡係甲○○向申請人黃國
    鈞借用），供作販賣毒品交易聯繫之用，自民國 (下同)97
    年4 月10日起，分別於附表一編號1 至4 所示時、地，以如
    附表一編號1 至4 所示方式及價格，販賣第一級毒品海洛因
    予如附表一編號1 至4 所示之蔡梅英、黃順明。甲○○復與
    附表一編號5 所示之不詳姓名成年女子約定於附表一編號5
    所示時、地，以附表一編號5 所示方式、價格，販賣第一級
    毒品海洛因，惟甲○○攜帶欲交付之海洛因至約定地點，與
    附表一編號5 所示之不詳姓名成年女子見面後，自覺有異，
    而因己意停止，未交付第一級毒品海洛因予附表一編號5 所
    示之不詳姓名成年女子。嗣於97年6 月12日13時20分許，經
    警持搜索票於高雄縣美濃鎮吉洋里吉安9 號甲○○之住處搜
    索，在香菸盒內扣得第一級海洛因1 小包，在國安感冒糖漿
    盒內扣得海洛因20小包，合計扣得第一級毒品海洛因21小包
    （均含包裝袋，合計淨重1.45公克，包裝重4.60公克）。
二、案經高雄市政府警察局移送臺灣高雄地方法院檢察署檢察官
    偵查起訴。
     理  由
甲、證據能力部分
一、按被告之自白，非出於強暴、脅迫、利誘、詐欺、疲勞訊問
    、違法羈押或其他不正之方法，且與事實相符者，得為證據
    ，刑事訴訟法法第156 條第1 項定有明文。又被告之自白，
    如係出於不正之方法，並非自由陳述，即其取得自白之程序
    ，已非適法，則不問自白內容是否確與事實相符，因其非係
    適法之證據，即不能採為判決基礎，故審理事實之法院，遇
    有被告對於自白任意性提出抗辯時，應先於其他事實而為調
    查，最高法院23年上字第868 號判例意旨參照。被告雖抗辯
    於97年6 月12日警詢時之自白係於停藥中，神智不清所為之
    回答，有疲勞訊問情形云云，然經原審法院勘驗被告97 年6
    月12日警詢錄音並當場打字製作筆錄；係採一問一答方式，
    員警詢問及被告回答問題語調均屬平和，被告大致可針對問
    題回答，有勘驗筆錄及附件1 份在卷可憑（見原審卷第55頁
    至69頁），衡情倘被告藥癮發作，豈可能一次詢問完畢，且
    均可針對問題陳述明確，又雖被告於詢問最末段，有於警員
    冗長之打字期間，精神不繼，經警員提醒之情形，然本次警
    詢係自97年6 月12日下午16時40分起至同日18時15分止，僅
    進行1 小時35分，且時值下午時分，而被告經警員提醒後，
    即能立即針對問題回答，於警詢最後警員就警詢筆錄內容覆
    誦予被告確認之時，亦能適時回答甚至另為補充，顯見被告
    並無遭疲勞訊問或神智不清可言。此外，復查無上開警詢係
    出於強暴、脅迫、利誘、詐欺、疲勞訊問或其他不正之方法
    ，應認該自白係出於任意性，被告前開抗辯，洵無所據，委
    不可採，而該自白經查與事實相符，如後所述，揆諸上揭法
    條意旨說明，自得為證據。
二、按被告以外之人（包括證人、鑑定人、告訴人、被害人及共
    同被告等）於檢察事務官、司法警察官或司法警察調查中所
    為之陳述，與審判中不符時，其先前之陳述具有較可信之特
    別情況，且為證明犯罪事實存否所必要者，得為證據，刑事
    訴訟法第159 條之2 定有明文。所謂「前後陳述不符」之要
    件，應就前後階段之陳述進行整體判斷，以決定其間是否具
    有實質性差異，惟無須針對全部陳述作比較，陳述之一部分
    有不符，亦屬之。經查，證人蔡梅英於警詢中證述與其於原
    審審理時之證述，就向被告購得毒品海洛因時間不一致；證
    人潘柏昌於警詢中之證述與其於原審審理中之證述，就有無
    看見被告販賣毒品一事亦不相同，本院審酌證人蔡梅英、潘
    柏昌於警詢陳述並無遭警員以強暴、脅迫、利誘或其他不正
    方法取得之供述，況渠等於警詢時陳述之時間距案發時間較
    近，客觀上應具有較可信之特別情況，且亦為證明犯罪事實
    存否所必要，依上揭規定，渠等於警詢中之證言自有證據能
    力。
三、至於監聽譯文部分，係經臺灣高雄地方法院於97年3 月27日
    核發97年聲監字第000634號通訊監察書、97年4 月24日97年
    度聲監續字第000709號通訊監察書所為合法通訊監察，有上
    揭通訊監察書2 份附卷可憑（見97年度聲監字第001044號卷
    第16、103 頁），且被告及辯護人於本院審理時亦不爭執證
    據能力，依刑事訴訟法第159 條之5 之規定，自具有證據能
    力。
四、法院或檢察官得囑託醫院、學校或其他相當之機關、團體為
    鑑定，或審查他人之鑑定，並準用第203 條至第206 條之1
    之規定；鑑定之經過及其結果，應命鑑定人以言詞或書面報
    告；刑事訴訟法第208 條第1 項前段、第206 條第1 項定有
    明文。經法院、檢察官囑託相當之機關為鑑定後，經鑑定人
    以書面報告其鑑定之結果者，即屬刑事訴訟法第159 條第1
    項所謂之「法律有規定者」，不受該條項規定「不得作為證
    據」之限制。本件扣案毒品21包經臺灣高雄地方法院檢察署
    囑託法務部調查局，就是否確為海洛因予以鑑定，該局已出
    具檢驗鑑定書1 紙，且均就鑑定之方法及結果詳予記載，該
    鑑定書自均得作為證據。
五、除上述外，本判決所引用之其他證據資料（詳後引用之各項
    證據），其中傳聞證據部分，縱無刑事訴訟法第159 條之1
    至第159 條之4 或其他規定之傳聞證據例外情形，亦因檢察
    官、被告及其辯護人於本院審判程序對證據能力均不爭執，
    亦未於言詞辯論終結前聲明異議，依刑事訴訟法第159 條之
    5 第2 項之規定，本院審酌上開證據作成之情況，並無不法
    採證之情形，認為適當，依前開規定，均得作為證據。
乙、實體部分
壹、有罪部分：
一、訊據上訴人即被告甲○○（下稱被告）矢口否認有上揭販賣
    第一級毒品之犯行，辯稱：0000000000號是我使用的電話，
    我們也有通話，但不是買賣毒品，去薇薇旅館是找蔡梅英聊
    天，我沒有販賣毒品云云。
二、惟查：
  (一)被告有以0000000000號電話為聯絡方式，販賣第一級毒品海
    洛因予蔡梅英、黃順明及使用0000000000門號之不詳姓名成
    年女子等情，業據被告於警詢供稱：「我的朋友需要毒品會
    打0000000000號電話跟我說，…朋友跟我買，我就拿錢去跟
    『阿彬』買」等語（見高市警刑偵五字第097000號卷，下稱
    警一卷第4 頁）；於檢察官偵查中亦供稱：「朋友跟我買，
    …去跟『阿彬』買，我向『阿彬』買的價錢比較低，賣給他
    們的價錢比較高；蔡梅英等人向我買毒品，我去向『阿彬』
    買回來賣給蔡梅英」等語（97年度偵字第17112 號卷，下稱
    偵一卷第6 、7 頁）；於原審法院審理中供稱：「00000000
    00號電話是我使用，警察、檢察官給我看的對話都是我與別
    人的通話」等語（見原審卷11頁），並有被告與證人蔡梅英
    之通聯譯文、被告與使用0000000000門號之阿明（應係證人
    黃順明，詳如下述）通聯譯文、被告與使用電話0000000000
    門號之女子之通聯譯文各1 份在卷可證（見警一卷第29至34
    頁、97年度警聲搜字第775 號卷，下稱偵二卷第11至16頁、
    97年度聲監字第001044號卷，下稱偵三卷第56頁）。再者，
    被告經警搜索被告位於高雄縣美濃鎮吉安9 號住處，在香菸
    盒內扣得白色粉末1 包，在國安感冒糖漿盒內扣得白色粉末
    20小包，經送驗確實均含有海洛因成分（共計21包，合計淨
    重1.45公克，空包裝重4.60公克），有搜索扣押筆錄、扣押
    物品目錄表、法務部調查局97年7 月11日調科壹字第097230
    29860 號鑑定書1 份在卷可稽（見警一卷第16至20頁、偵一
    卷第50頁），是被告上開自白確另有實據可資佐證，自非空
    言。
  (二)又被告有販賣海洛因予蔡梅英三次之事實（詳如附表一編號
    1 、2 、3 所示），先經被告於警詢中坦承：「4 月9 日下
    午18時，我曾打電話給0000000000綽號『姐仔』之女子（即
    蔡梅英），說我朋友那邊有海洛因，問他需不需要，要再跟
    我聯絡，所以姐仔在4 月10日打給我，叫我幫他送半半過去
    。」等語（見警一卷第5 頁）；另於檢察官偵訊中亦坦承：
    「【4 月10日左右，在薇薇旅館，賣給蔡梅英4000元之海洛
    因】，這次我有拿到錢，也拿0.35公克海洛因給蔡梅英。」
    、「【4 月底，在薇薇旅館，她跟我買2000元海洛因】，我
    有拿海洛因給她，但錢先用欠的。」、「我賣蔡梅英毒品有
    二次交易成功，時間是97年4 月中旬至4 月底，一次賣0.2
    公克，賣她2000元；一次本來0.35公克，4000元，後來賣她
    3000元，半半是3000元。」等語（見偵一卷第6 頁、第10、
    11頁）。再核與證人蔡梅英於警詢中證稱：「我在97年4 月
    底撥打電話0000000000號，向『阿豐』男子購買海洛因，印
    象中5 月7 日又向『阿豐』購買毒品，購買方式也是打電話
    後，阿豐將毒品送到旅館給我。」等語（見警一卷第12頁）
    ；嗣於原審審理中亦證稱：「我從3 月底到5 月14日被抓那
    天住在薇薇旅館的時候，【被告拿三次毒品給我】，如果聯
    絡買賣毒品的事情後，後續沒有再聯絡，就是有拿到毒品。
    」（見原審卷第163 頁背面）、「我和甲○○於4 月9 日下
    午3 點56分的通聯是他有比較好的東西跟我講。於4 月9日
    下午5 點26分，4 月9 日下午6 點零2 分的通話，是我錢不
    夠，跟他商量。…4 月10日上午8 點35分我傳簡訊給被告，
    裡面提到的『幫我送半半上來』，是叫他拿東西上來，4 月
    9 日連續三通都跟被告在聯絡買毒品的事情。」、「5 月7
    日我跟被告聯絡購買毒品，是用薇薇旅館的電話聯絡，甲○
    ○問我說要多少，我說：『1 』是有時候是說一樣一包的意
    思。40或是45，是價格的意思，是4000或是4500。0.4 是表
    示他會多裝一點給我。」等語（見原審卷第159 至第161 頁
    、第161 頁背面至第163 頁），大致相符，並有如附表二編
    號1 及附表二編號2 、3 所示通聯內容之通聯譯文
    在卷可證（全文見警一卷第29至34頁），自堪認證人蔡梅英
    與被告上揭通話，皆係聯繫購買第一級毒品海洛因事宜，且
    被告確有於附表一編號1 、2 、3 所載時、地，先後三次販
    賣第一級毒品海洛因予證人蔡梅英之事實。
  (三)至證人蔡梅英雖於原審審理中就附表一編號2 被告販賣海洛
    因部分證稱：「這通電話（指附表二編號2 通聯譯文）是有
    時候我會跟他玩，…有時候是玩玩的心態。如果有東西的話
    ，當然有東西比較好…後來有沒有拿到東西，要看我後來有
    沒有睡」等語（見原審卷第160 背面至161 頁，第162 背面
    ），證人蔡梅英固因交易毒品多次而記憶模糊，無法肯定此
    次被告有無交付毒品，然被告已於偵查中自白：「4 月底，
    在薇薇旅館，她跟我買2000元海洛因，我有拿海洛因給他，
    但錢先用欠的。」等語，業如前述（見偵一卷第6 頁），核
    與附表二編號2 所示證人蔡梅英請求先「借」海洛因施用之
    通聯記錄內容相符；且證人蔡梅英於距案發較近之警詢時亦
    證稱：「4 月底曾撥打電話0000000000向綽號阿豐之男子買
    海洛因」等語（見警一卷第12頁），參以被告與證人蔡梅英
    於97年4 月底，除如附表二編號2 所示之通聯外，無其餘通
    聯之情事，有上開被告與證人蔡梅英之通聯記錄1 份在卷可
    證，及參酌證人蔡梅英上開所稱，其與被告是先以電話通聯
    ，通聯後沒有再聯繫，就有交易之交易模式，堪認被告確有
    如附表一編號2 所示販賣海洛因並交付予證人蔡梅英之情形
    ；又因被告供承證人蔡梅英賒欠2000元，且證人蔡梅英亦未
    證述業已交付此次價金，自應以被告尚未取得販賣所得2000
    元為有利被告之認定。至被告就附表一編號1 所示實際交易
    金額，先後為4000元、3000元之不同供述，而證人蔡梅英亦
    無法肯定金額；附表一編號3 部分，證人蔡梅英亦無法肯定
    實際交易金額為4000元或4500元，且亦無法由各該通聯內容
    確定實際交易金額，致附表一編號1 、3 販賣海洛因之交易
    金額不明，故以有利被告之認定即交易金額分別為3000元、
    4000元。
  (四)被告有於附表一編號4 所示時間、地點以400 元之價格販賣
    如附表一編號4 所示之海洛因予黃順明之事實，亦據被告於
    檢察官偵訊中先後供承：「97年5 月8 日的通聯是阿明和向
    我買海洛因400 元，原本約定500 元，他只拿400 元給我」
    、「我賣毒品給阿明，時間是97年4 、5 月間，交貨地點是
    在旗山省立醫院他開的店那邊，一次拿一包500 元，但是他
    只有給400 元。」、「（你說拿400 元那次時間是97年5 月
    8 日，提示通聯記錄？）是。阿明外號是大胖明。我騎車號
    JCB-630 號機車去的。」等語明確（見偵一卷第6 頁、第10
    頁、第11頁），且證人黃順明於檢察官偵訊及原審法院審理
    中亦坦承：「伊綽號為大胖明，0000000000號電話確實為伊
    所使用、工作的檳榔攤在省立醫院附近。」等情無誤（見偵
    一卷第40至44頁、原審卷第111 頁），並有如附表二編號4
    監聽譯文1 份在卷可證（全文見偵二卷第15頁），自堪認被
    告與黃順明間如附表二編號4 所示通話，皆係聯繫購買第一
    級毒品海洛因事宜，被告確有於附表一編號4 所載時、地，
    販賣海洛因給黃順明之事實，亦堪認定。至證人黃順明雖於
    原審審理中另稱：「我不知道上述對話（指如附表二編號4
    ）是什麼意思，上述內容不是我所撥打，可能是檳榔攤客人
    借用的」等語，而被告亦否認認識證人黃順明，然被告於偵
    查中坦承購買海洛因買家之綽號、交貨地點、使用電話均與
    證人黃順明相符；參以買賣毒品事涉隱密，應無任意借用他
    人行動電話購買海洛因之理，是堪認於附表一編號4 所示時
    間、地點與被告對話買賣毒品者應係證人黃順明無誤，被告
    上開辯解及證人黃順明上開證詞，均係事後卸責之詞，並無
    可採。
  (五)被告有於附表一編號5 所示時間地點販賣500 元之海洛因予
    使用0000000000門號之成年女子，亦據被告於檢察官偵查中
    供承：「通聯記錄中的5 是500 元，0.1 公克，本次是在我
    家附近交貨，對方是有點胖胖的女子，是人家介紹她打來，
    我不知道她的名字，我也是騎我的JCB-630 號機車去跟他交
    易，但是後來我沒有給她，因為覺得她怪怪的」等語明確（
    見偵一卷第10頁、第11頁），並有如附表二編號5 監聽譯文
    1 份在卷可證（見偵三卷第78頁），自堪認被告與使用0000
    000000門號之成年女子之如附表二編號5 所示通話，皆係聯
    繫購買第一級毒品海洛因事宜，且雙方就毒品之數量（價格
    ）亦已談妥。從而被告確有於附表一編號5 所載時、地，販
    賣第一級毒品海洛因給該女子未遂之事實，亦屬無訛。
  (六)被告雖於法院審理中翻異前詞，辯稱：伊並未販賣海洛因，
    且伊去找蔡梅英，是於黃弘峻陪同下單純聊天云云，且證人
    黃弘峻於原審法院審理中亦證稱：「今年在甲○○被收押前
    ，有陪他去過薇薇旅館3 、4 次。我也不知道去作什麼，他
    們在講什麼我不知道，我沒有看過他們拿毒品或是吸食毒品
    ，也沒有看過他們在拿錢或是數錢。」等語（見原審卷第15
    5 至156 頁），然證人黃弘峻上開證言，與證人蔡梅英證述
    曾與被告在薇薇旅館交易海洛因3 次，黃弘峻有陪同一次之
    情節，已不相符。再由被告與證人蔡梅英之通聯譯文觀之，
    被告與蔡梅英見面顯非單純聊天，是證人黃弘峻之證詞，明
    顯避重就輕，不足採信。又被告另辯稱：扣案之海洛因僅係
    供伊施用云云，惟本件所扣得海洛因共21小包，衡其數量雖
    非甚鉅，但若供自己使用，亦非短期內即可施用完畢，另衡
    諸一般交易毒品之常情，均係將毒品以夾鏈袋分裝成1 小包
    以利販賣；況且施用毒品者為恐其所購入之毒品可能因保存
    不易而受潮變質，且因數量龐大而增加被查緝之風險，通常
    一次僅會購入少量之毒品以供施用，更加顯見被告遭扣案之
    海洛因並非供其自己施用無疑。是被告前揭所辯，均不可採
    。
  (七)至證人潘柏昌雖於原審審理中證述：「有一次我跟我哥哥（
    甲○○）出去，接到一通電話，我們就過去吉東國小，我哥
    哥（甲○○）下車就走過去，我看不清楚他們在作什麼，那
    是晚上八、九點的事，警局的人說我哥哥有在賣毒品，所以
    我才這樣講是在賣毒品。」等語（見原審卷第112 至116 頁
    ），然證人潘柏昌於警詢中證述；「我知道甲○○有販賣毒
    品之行為，我有看見陌生人來，甲○○把東西握在手上交給
    對方，對方就拿錢給甲○○」等語（見警卷第9 頁）明確，
    證人潘柏昌年已18歲，當知指控販毒之嚴重性，豈可能僅因
    警員告知被告有賣藥，即率爾證述被告販毒，顯見證人潘柏
    昌於原審審理中所為不知被告在賣毒品之證述，乃迴護被告
    之詞，不足採信。然證人潘柏昌所證述被告販賣毒品之時間
    、地點，與附表一編號1 至5 所示被告販賣海洛因之情節，
    均不相符，是尚難據之為有利或不利被告之認定。
  (八)至於檢察官認被告與『阿彬』之成年男子為上開被告販賣第
    一級毒品之共犯乙節。按被告既係由『阿彬』處取得海洛因
    ，且可自由決定販賣之金額及是否容許購毒者賒欠，則堪認
    被告應係向『阿彬』購得毒品，而賣予如附表一所示之人，
    並從中賺取價差，被告與綽號『阿彬』之人應係上下游關係
    甚明。縱被告於偵查中自承向『阿彬』拿取海洛因後，會將
    交易所得交予「阿彬」並賺價差等語（見偵一卷第10頁），
    亦僅被告與其海洛因上游來源付款方式之問題，尚難以此認
    定被告與『阿彬』有共犯關係，檢察官就此尚有誤會，附此
    敘明。
  (九)邇來政府為杜絕毒品氾濫，毒害人民甚深，再三宣導教民眾
    遠離毒品，而政府對於查緝毒品販賣無不嚴格執行，且販賣
    毒品罪更係重罪，設若無利可圖，衡情一般持有毒品者，當
    不致輕易將持有毒品交付他人。況乎第一級毒品均係價格不
    貲、物稀價昂，且販賣第一級毒品均係違法行為，非可公然
    為之，亦無公定之價格，不論任何包裝，均可任意分裝增減
    分量，每次買賣價量，亦可能隨時依雙方間之關係深淺、資
    力、需求量及對行情之認知、來源是否充裕、查緝是否嚴緊
    ，購買者被查獲時供述購買對象之可能性風險之評估等，因
    而異其標準，並隨時機動調整，非可一概而論，是販賣之利
    得除經坦承犯行或價量俱臻明確外，委難查得實情，然販賣
    之人從價差或量差中牟利方式雖異，惟其意圖營利之非法販
    賣行為則一；況且被告於檢察官偵查中業已坦承有買低賣高
    而賺取價差之情事（見偵一卷第10頁），是被告販賣第一級
    毒品給購毒者，主觀上確有牟利意圖，應堪認定。
  (十)綜上所述，被告上開所辯，為犯後飾卸之詞，不足採信。被
    告有附表一編號1 至5 所示之販賣第一級毒品海洛因既遂、
    、未遂犯行，事證明確，堪以認定，應依法論科。
三、核被告就附表一編號1 至4 所為，均係犯毒品危害防制條例
    第4 條第1 項之販賣第一級毒品既遂罪，共四罪；就附表一
    編號5 所為，係犯毒品危害防制條例第4 條第6 項、第1 項
    之販賣第一級毒品未遂罪。被告持有第一級毒品之低度行為
    ，為販賣第一級毒品之高度行為所吸收，不另論罪。被告所
    犯上開五罪，犯意各別，行為互殊，應分論併罰。被告已著
    手附表一編號5 所示販賣第一級毒品海洛因行為之實行，惟
    因己意而中止，爰依刑第27條第1 項規定，按既遂犯之刑減
    輕。又販賣第一級毒品固屬應嚴加處罰之惡行，然同為販賣
    第一級毒品之人，其原因動機不一，犯罪情節未必盡同，或
    有大盤毒梟者，亦有中、小盤之分，甚或僅止於吸毒者同儕
    間為求互通有無之有償轉讓者亦有之，其販賣行為所造成危
    害社會之程度自屬有異，法律科處此類犯罪所設之法定最低
    本刑卻同為無期徒刑，不可謂為不重。本案被告販賣第一級
    毒品既遂、未遂之犯行僅有5 次，且數量輕微，所得金額分
    別僅3000元、4000元、400 元，犯罪情節難與大盤或中盤毒
    梟者相提併論，本院即令處以被告最低刑度即無期徒刑而禁
    錮終身，仍有致情法失平之處，誠屬情輕法重，揆其犯罪情
    狀客觀上不無堪予憫恕之處，爰就其所犯販賣第一級毒品既
    遂罪4 次（附表一編號1 至4） 、販賣第一級毒品未遂罪1
    次（附表一編號5） ，均依刑法第59條規定減輕其刑。並就
    附表一編號5 所示販賣第一級毒品未遂罪1 次部分遞減之。
四、原審認被告罪證明確，因而適用毒品危害防制條例第4 條第
    1 項、第6 項，第18條第1 項前段、第19條第1 項，刑法第
    11條、第27條第1 項、第59條、第51條第5 款等規定，並審
    酌被告販賣第一級毒品給如附表一編號1 至5 所示之人藉以
    謀圖暴利，殘害他人身心不淺，且對於國家民族之發展亦有
    莫大之妨礙，並衡其販賣第一級毒品之數量、所得利益，均
    非鉅額及其犯罪之動機、目的、智識程度、生活狀況等一切
    情狀，分別量處如附表一編號1 至5 所示之刑，並定其應執
    行刑為有期徒刑23年。又敘明扣案之第一級毒品海洛因21包
    （合計淨重1. 45 公克，空包裝重4.60公克），係毒品危害
    防制條例第2 條第2 項第1 款規定之第一級毒品，而包裝上
    開毒品之包裝袋，顯沾有海洛因殘渣，客觀上已難以分析剝
    離，亦無析離實益，當應整體視為毒品，不問屬於犯人與否
    ，均應依毒品危害防制條例第18條第1 項前段之規定宣告沒
    收銷燬之，至鑑驗耗損之海洛因，既已滅失，自無庸宣告沒
    收銷燬之。另被告就附表一編號1 、3 、4 販賣第一級毒品
    共計7400元（販賣金額詳如附表編號1 、3 、4 所載），雖
    均未扣案，然仍應依毒品危害防制條例第19條第1 項之規定
    宣告沒收，如全部或一部不能沒收時，以其財產抵償之。至
    附表一編號2 販賣第一級毒品罪部分，證人蔡梅英賒欠價金
    2000元之故，被告尚無所得；附表一編號5 販賣第一級毒品
    未遂罪部分，被告亦未取得500 元而無所得，均無從依毒品
    危害防制條例第19條第1 項為沒收及抵償之諭知。又被告所
    有搭配門號0000000000號使用之行動電話1 支，及其內門號
    0000000000號SIM 卡1 張（為被告友人黃國鈞所有），雖係
    被告供本案販賣第一級毒品時聯繫所用，然均未扣案，且該
    SIM 卡非被告所有，而該行動電話則據被告供承：已丟到水
    溝等語（見偵一卷第11頁），無證據證明尚存在，爰均不併
    依毒品危害條例第19條第1 項規定宣告沒收。核其認事用法
    ，並無違誤，被告提起上訴否認犯罪，指摘原判決此部分不
    當，為無理由；另公訴人提起上訴，指稱原判決此部分依刑
    法第59條規定酌減被告之刑，似嫌理由不備云云，惟同為販
    賣毒品之人，其原因動機不一，犯罪情節未盡相同，或有大
    盤毒梟者，亦有中、小盤之分。本件被告販賣海洛因，每次
    賣出海洛因之數量只1 包，所得財物非鉅，其犯罪情節當非
    與大盤毒梟者可資等同併論；尤以大盤毒梟販賣第一級毒品
    數公斤以上，亦少有處以極刑者，是倘處以法定最低刑度無
    期徒刑，依社會一般觀念及法律情感仍嫌過重，其犯罪之情
    狀尚堪憫恕，是原審法院就被告所犯各次販賣第一級毒品罪
    ，均依刑法第59條規定酌減其刑，並無不當之處，其上訴亦
    無理由，均應予駁回。
貳、無罪部分：
一、公訴意旨另以：甲○○與姓名、年籍不詳，綽號『阿彬』之
    成年男子明知海洛因係屬於毒品危害防制條例所定之第一級
    毒品，依法不得販賣，竟意圖營利，共同基於販賣海洛因之
    犯意，由「阿彬」將海洛因裝於感冒糖漿盒並放置於高雄縣
    美濃鎮吉東國小電線桿旁，甲○○拿取後，於附表三編號3
    （即起訴書附表編號4） 所示時間、地點，由甲○○以0000
    000000號手機為對外聯絡方式，聯絡附表三編號3 所示之蔡
    梅英後，將毒品交付與附表三編號3 所示之蔡梅英，交易所
    得則於吉東國小交與『阿彬』，甲○○則於每次販賣所得中
    收取新臺幣（下同）800 至1000元不等之代價，因認被告甲
    ○○此部分亦涉犯毒品危害防制條例第4 條第1 項、同條例
    第4 條第6 項、第1 項之販賣販賣第一級毒品未遂罪嫌等語
    。
二、按「犯罪事實應依證據認定之，無證據不得認定犯罪事實」
    、「不能證明被告犯罪者，應諭知無罪之判決」，刑事訴訟
    法第154 條第2 項、第301 條第1 項分別定有明文。又按被
    告或共犯之自白，不得作為有罪判決之唯一證據，仍應調查
    其他必要之證據，以察其是否與事實相符，刑事訴訟法第15
    6 條第2 項定有明文。而事實之認定，應憑證據，如未能發
    現相當證據，或證據不足以證明，自不能以推測或擬制之方
    法，以為裁判基礎，最高法院40年台上字第86號判例意旨足
    資參照。檢察官認被告此部分亦涉犯販賣第一級毒品未遂罪
    嫌，無非以被告自白、及如附表二所示通聯紀錄為其論據。
    訊據被告堅決否認有何販賣第一級毒品犯行，辯稱：此部分
    伊均無販賣海洛因之行為等語。
三、經查：被告雖於檢察官偵查中供稱：「於97年4 月9 日的交
    易沒成，因本來要3000元，她只有2000元，希望1000元用欠
    的，我不要」等語（見偵一卷第10頁），然被告就整個交易
    過程於警詢中業已自白：「4 月9 日下午18時，我曾打電話
    給0000000000綽號『姐仔』之女子，說我朋友那邊有海洛因
    ，問她需不需要，要再跟我聯絡，所以姐仔在4 月10日打給
    我，叫我幫她送半半過去」等語詳盡，並有如附表二編號一
    所示通聯譯文在卷可證（見警一卷第29至34頁），
    而證人蔡梅英亦證稱：4 月9 日之通聯是在商量錢的問題等
    語，業如前述。再佐以證人蔡梅英與被告是先以電話通聯，
    通聯後沒有再聯繫，就有交易之交易模式觀之，被告於附表
    二編號一3 通通聯後，於隔日另有附表二編號一所
    示通聯，觀此4 次通聯內容，堪認被告於97年4 月9 日附表
    二編號一3 通通聯僅係與證人蔡梅英商量價格；直至
    97 年4月10日確定交易之價格、數量，始為交付，是97年4
    月9 日之被告與蔡梅英就海洛因之價格、數量部分之通聯，
    僅係附表一編號一所示97年4 月10日販賣海洛因既遂之交易
    過程，並非另有一次販賣海洛因未遂行為，是檢察官謂97年
    4 月9 日被告與蔡梅英就販賣海洛因價格未談妥，而認成立
    一個販賣第一級毒品未遂罪，自有未當。至於證人潘柏昌於
    原審審理中所為「某日晚間8 、9 時，被告接獲一通電話，
    到吉東國小與某人見面，不知被告交付何物」之證述（見原
    審卷第112 至116 頁），與其於警詢中證述：被告有在賣毒
    品，陌生人來，被告把東西握在手上交給對方，對方就拿錢
    給甲○○等語（見警卷第9 頁）不符，是證人潘柏昌上開證
    述，乃迴護被告之詞，不足採信，業如前述。然證人潘柏昌
    所證述被告販賣毒品之情節，亦未能具體指出時間及對象，
    過於空泛，與檢察官起訴附表三編號3 部分，時間、地點均
    難以合致，自亦難據之為不利被告之認定。
四、綜上所述，依上開說明，附表三編號3 部分，經法院調查結
    果，雖與上開論罪科刑之附表一編號1 部分係屬實質上一罪
    ，而無法獨立認定成立一次販賣海洛因未遂罪，惟因檢察官
    認此部分與上開論罪科刑之附表一編號1 販賣第一級毒品海
    洛因既遂罪部分，為數罪併罰關係，是亦應為無罪之諭知。
    公訴人就此部分雖提起上訴謂：依最高法院判決意旨，同一
    犯罪事實，僅行為之程度不一，縱令法律上規定各別，仍不
    失為事實同一，如其中一部份不能證明犯罪，僅於有罪判決
    之理由中敘明，無庸於主文內更為無罪之諭知云云。經查，
    本件公訴人起訴被告販賣毒品予蔡梅英部分，共有4 個犯罪
    事實（即起訴書附表編號4 、5 、6 及追加起訴之5 月7 日
    等4 部分），亦即認被告有於97年4 月9 日、4 月10日、4
    月27日、5 月7 日等時間販賣毒品予蔡梅英，雖嗣經法院查
    明僅有如附表一編號1 至3 之犯罪事實，且其中97年4 月9
    日與4 月10日實屬一個犯罪過程而已，然因公訴人既認97年
    4 月9 日與97年4 月10日係屬二個獨立而不同之犯罪事實，
    則該部分自應另為無罪之判決，此與上開最高法院所示之同
    一犯罪事實不得分割意旨，應有迥異，合此敘明。
五、原審因而以不能證明被告有此部分之犯行，而為被告此部分
    無罪之諭知，核無違誤；檢察官上訴意旨，猶執前詞，指摘
    原判決此部分不當，為無理由，應予駁回。
參、至於公訴人另起訴被告於附表三編號1 、2 （即起訴書附表
    編號1 、3） 所示時間、地點，販賣第一級毒品海洛因予附
    表三編號1 、2 所示之『阿明』、『阿龍』部分，因經原審
    判決被告無罪後，檢察官就該二部分並未提起上訴，是該二
    部分，應已判決確定，爰不再贅述，一併敘明。
據上論斷，應依刑事訴訟法第368 條，判決如主文。
本案經檢察官張其主到庭執行職務。
中    華    民    國    98    年    4     月    30    日
                  刑事第四庭    審判長法  官  蕭權閔
                                      法  官  李嘉興
                                      法  官  吳進寶
以上正本證明與原本無異。
如不服本判決應於收受本判決後10日內向本院提出上訴書狀，其
未敘述上訴理由者，並得於提起上訴後10日內向本院補提理由書
狀（均須按他造當事人之人數附繕本）「切勿逕送上級法院」。
中    華    民    國    98    年    4     月    30    日
                                      書記官   林佳蓉
附錄本判決論罪科刑法條：
毒品危害防制條例第4 條：
製造、運輸、販賣第一級毒品者，處死刑或無期徒刑；處無期徒
刑者，得併科新臺幣1 千萬元以下罰金。
製造、運輸、販賣第二級毒品者，處無期徒刑或7 年以上有期徒
刑，得併科新臺幣7 百萬元以下罰金。
製造、運輸、販賣第三級毒品者，處5 年以上有期徒刑，得併科
新臺幣5 百萬元以下罰金。
製造、運輸、販賣第四級毒品者，處3 年以上10年以下有期徒刑
，得併科新臺幣3百萬元以下罰金。
製造、運輸、販賣專供製造或施用毒品之器具者，處1 年以上7
年以下有期徒刑，得併科新臺幣1 百萬元以下罰金。
前五項之未遂犯罰之。
附表一：
┌─┬────┬──────┬─────┬──────┬───────────┬────────────────┐
│編│犯罪時間│犯罪地點    │交易對象／│販賣之毒品及│交易方式              │罪名、科刑及沒收欄              │
│號│        │            │門號      │金額（新臺幣│                      │                                │
│  │        │            │          │）          │                      │                                │
├─┼────┼──────┼─────┼──────┼───────────┼────────────────┤
│1 │97年4 月│高雄市○○路│蔡梅英    │海洛因0.35公│蔡梅英於97年4 月9 日下│甲○○販賣第一級毒品，處有期徒刑│
│  │10日上午│二路160 號70│0000000000│克          │午3 時56分、5 時26分、│拾伍年陸月。扣案第一級毒品海洛因│
│  │8 時35分│6 號房「薇薇│          │3,000 元    │6 時02分及97年4 月10日│貳拾壹包（均含包裝袋，合計驗後淨│
│  │後之某時│旅館」      │          │            │上午8 時35分以前述門號│重壹點肆伍公克，空包裝重肆點陸公│
│  │        │            │          │            │撥打甲○○所有之098765│克），均沒收銷燬之。未扣案販賣第│
│  │        │            │          │            │0542號行動電話，雙方於│一級毒品所得新臺幣參仟元沒收，如│
│  │        │            │          │            │前述時、地交易，甲○○│全部或一部不能沒收時，以其財產抵│
│  │        │            │          │            │交付前揭毒品給蔡梅英，│償之。                          │
│  │        │            │          │            │並取得蔡梅英所給付之價│                                │
│  │        │            │          │            │金3000元。            │                                │
├─┼────┼──────┼─────┼──────┼───────────┼────────────────┤
│2 │97年4 月│高雄市○○路│蔡梅英    │海洛因1包， │蔡梅英於97年4 月28日凌│甲○○販賣第一級毒品，處有期徒刑│
│  │28日某時│二路160 號70│0000000000│2000元      │晨0 時57分48秒（公訴人│拾伍年陸月。扣案之上開第一級毒品│
│  │許（當日│6 號房「薇薇│          │            │誤為於97年4 月27日下午│海洛因貳拾壹包（均含包裝袋，合計│
│  │凌晨零時│旅館」      │          │            │12時57分48秒；原判決則│驗後淨重壹點肆伍公克，空包裝重肆│
│  │57分後）│            │          │            │誤繕為97年4 月28日凌晨│點陸公克），均沒收銷燬之。      │
│  │        │            │          │            │12時57分48秒）以前述門│                                │
│  │        │            │          │            │號撥打甲○○所有之0987│                                │
│  │        │            │          │            │650542號行動電話，雙方│                                │
│  │        │            │          │            │於前述時、地交易，潘雲│                                │
│  │        │            │          │            │豐交付前揭毒品給蔡梅英│                                │
│  │        │            │          │            │，然蔡梅英尚積欠價金20│                                │
│  │        │            │          │            │00元未付。            │                                │
├─┼────┼──────┼─────┼──────┼───────────┼────────────────┤
│3 │97年5 月│高雄市○○路│蔡梅英    │海洛因1 包，│蔡梅英於97年5 月7 日3 │販賣第一級毒品，處有期徒刑拾伍年│
│  │7 日某時│二路160 號70│00-0000000│4000元      │時28分31秒以薇薇旅館電│陸月。扣案之上開第一級毒品海洛因│
│  │許（下午│6 號房「薇薇│（登記人為│            │話號碼撥打甲○○所有之│貳拾壹包（均含包裝袋，合計驗後淨│
│  │3 時28分│旅館」      │王怡珍，為│            │0000000000號行動電話，│重壹點肆伍公克，空包裝重肆點陸公│
│  │31秒後）│            │薇薇旅館之│            │雙方於前述時、地交易，│克），均沒收銷燬之。未扣案販賣第│
│  │        │            │電話）    │            │甲○○交付前揭毒品給蔡│一級毒品所得新臺幣肆仟元沒收，如│
│  │        │            │          │            │梅英，並取得蔡梅英所給│全部或一部不能沒收時，以其財產抵│
│  │        │            │          │            │付之價金4000元。      │償之。                          │
├─┼────┼──────┼─────┼──────┼───────────┼────────────────┤
│4 │97年5 月│高雄縣旗山鎮│黃順明    │海洛因1包， │黃順明於97年5 月8 日下│販賣第一級毒品，處有期徒刑拾伍年│
│  │8 日下午│省立旗山醫院│0000000000│400 元      │午12時19分8 秒以前揭門│陸月。扣案之上開第一級毒品貳拾壹│
│  │12時19分│附近黃順明之│          │            │號撥打甲○○使用之0987│包（均含包裝袋，合計驗後淨重壹點│
│  │08秒至12│檳榔攤      │          │            │650542號行動電話，雙方│肆伍公克，空包裝重肆點陸公克），│
│  │時22分43│            │          │            │於上揭時、地交易，潘雲│均沒收銷燬。未扣案販賣第一級毒品│
│  │秒間之某│            │          │            │豐交付前揭毒品給黃順明│所得新臺幣肆佰元沒收，如全部或一│
│  │時      │            │          │            │，並取得黃順明所給付之│部不能沒收時，以其財產抵償之。  │
│  │        │            │          │            │價金400 元。          │                                │
├─┼────┼──────┼─────┼──────┼───────────┼────────────────┤
│5 │97年4 月│高雄縣美濃鎮│某使用門號│海洛因1 包，│某使用門號0000000000號│販賣第一級毒品，未遂，處有期徒刑│
│  │10日某時│吉洋里吉安9 │0000000000│500元       │之女子於97年4 月10日7 │捌年。扣案之上開第一級毒品海洛因│
│  │（當日下│號甲○○住處│號之成年女│            │時20分46秒以前揭門號撥│貳拾壹包（均含包裝袋，合計驗後淨│
│  │午2 時19│附近之某處  │子（年籍、│            │打甲○○所有之00000000│重壹點肆伍公克，空包裝重肆點陸公│
│  │分後）  │            │姓名不詳）│            │42號行動電話，約定於前│克），均沒收銷燬。              │
│  │        │            │          │            │述時間、地點交易，惟潘│                                │
│  │        │            │          │            │雲豐依約見面後，自覺有│                                │
│  │        │            │          │            │異，而因己意停止，未交│                                │
│  │        │            │          │            │付前揭毒品，亦未取得價│                                │
│  │        │            │          │            │金。                  │                                │
└─┴────┴──────┴─────┴──────┴───────────┴────────────────┘
附表二通聯譯文：
┌─┬─────┬───────────────────────┐
│編│通聯時間  │通聯譯文內容                                  │
│號│          │                                              │
├─┼─────┼───────────────────────┤
│1 │97年4 月│「…（甲○○）：我上次就和你講過了，你沒有拿可│
│  │9 日下午3 │能就沒有。（蔡梅英）：後來真得都沒有了。…（蔡│
│  │時56分03秒│梅英）：對阿，現在有人發明哪個黃的然後又加白的│
│  │；        │。（甲○○）：米白的。（蔡梅英）：半半，他們這│
│  │          │邊說半半。（甲○○）：半半就是半錢的一半，…（│
│  │          │甲○○）：他今天拿給我的就是你之前拿的哪種，一│
│  │          │粒的，我自己作一作大概有半半多一點，看你要不要│
│  │          │。（蔡梅英）：可以阿，我不是說你的東西我比較合│
│  │          │。」                                          │
│  ├─────┼───────────────────────┤
│  │97年4 月│「…（甲○○）：看妳要不要，若不要我就要給別人│
│  │9 日下午5 │了。（蔡梅英）：你先不要給別人等我一下」      │
│  │時26分01秒│                                              │
│  ├─────┼───────────────────────┤
│  │97年4 月│「（甲○○）：怎樣我是看你，我現在在燕巢，（蔡│
│  │9 日下午6 │梅英）你說你那邊有多少，半半，（甲○○）：對（│
│  │時02分46秒│蔡梅英）：6 張，還有油錢，這樣要一元了，（潘雲│
│  │：        │豐）：我有把握這個很好，有把握，我現在在燕巢，│
│  │          │若你要我就拿上去，（蔡梅英）：我跟你商量一下，│
│  │          │大約二天再整條給你。」                        │
│  ├─────┼───────────────────────┤
│  │97年4 月│「（蔡梅英使用之0000000000號電話傳送簡訊）：阿│
│  │10 日 上午│豐，東西若有保證，明天麻煩你跑一趟，幫我送半半│
│  │8 時35分11│過來，我不必再打給你…」                      │
│  │秒        │                                              │
├─┼─────┼───────────────────────┤
│2 │97年4 月28│「（甲○○）：喂。（蔡梅英）：很難過，快要死了│
│  │日凌晨零時│，拿些散包的救命，就沒辦法先給你借一些」      │
│  │57分48秒（│                                              │
│  │卷附通聯譯│                                              │
│  │文上所載97│                                              │
│  │年4 月27日│                                              │
│  │晚間12時57│                                              │
│  │分48秒應係│                                              │
│  │誤載）    │                                              │
├─┼─────┼───────────────────────┤
│3 │97年5 月7 │「…（甲○○）：你要多少？（蔡梅英）：1 啊。（│
│  │日下午3 時│甲○○）：1 千？（蔡梅英）：沒有啦，一樣的。（│
│  │28分51秒  │甲○○）：40。（蔡梅英）；對啦。（甲○○）：是│
│  │          │40還是45那種。（蔡梅英）；也是可以阿。（甲○○│
│  │          │）：看妳啊，（蔡梅英）：若是45你不是都會多0.4 │
│  │          │給我。（甲○○）：那是45的，我可以稍多些給你，│
│  │          │40 的就一定沒有。（蔡梅英）：那麼會計較。」   │
├─┼─────┼───────────────────────┤
│4 │97年5 月│「（甲○○）：…騎摩托車過去，騎紅色的（黃順明│
│  │8日12 時19│）：多久會到，（甲○○）：差不多二分鐘會到，我│
│  │分        │給你最後一包，不要再說了，我不要再聽了」      │
│  ├─────┼───────────────────────┤
│  │97年5 月│「（甲○○）：你真的很沒有意思，多給你一包，你│
│  │8日12 時19│才拿4 百，（黃順明）：沒有關係啦，（甲○○）：│
│  │分：      │你真沒意思，（黃順明）：好啦。」              │
├─┼─────┼───────────────────────┤
│5 │97年4 月10│「（甲○○）：喂？（某女子）：阿兄有在嗎？（潘│
│  │日下午2 時│雲豐）；要多少。（某女子）；用5 啦。（甲○○）│
│  │19分      │：好，過來。」                                │
└─┴─────┴───────────────────────┘
附表三：
 ┌──┬───┬────┬─────┬────────┬───────┐
 │    │      │        │          │代價及數量      │附記：        │
 │編號│對象  │時間    │地點      │（單位新臺幣）  │              │
 ├──┼───┼────┼─────┼────────┼───────┤
 │    │      │97年4、5│高雄縣旗山│海洛因2小包     │即起訴書附表編│
 │1   │阿明  │月間某日│鎮省立醫院│共1000元        │號1部分       │
 │    │      │        │附近      │                │              │
 ├──┼───┼────┼─────┼────────┼───────┤
 │    │阿龍  │97年4月 │土庫      │海洛因1小包     │即起訴書附表編│
 │2   │      │間某日  │          │300元           │號3部分       │
 ├──┼───┼────┼─────┼────────┼───────┤
 │    │蔡梅英│97年4月9│高雄市六合│價格未談妥，販賣│即起訴書附表編│
 │3   │（綽號│日      │路與中華路│未遂            │號4部分       │
 │    │姊仔）│        │口「薇薇旅│                │              │
 │    │      │        │館」      │                │              │
 └──┴───┴────┴─────┴────────┴───────┘


司法院資訊處製作；財團法人民間司法改革基金會備份。
